【裁判字號】    97,重訴,58
【裁判日期】    980817
【裁判案由】    損害賠償
【裁判全文】
臺灣宜蘭地方法院民事判決              97年度重訴字第58號
被      告  乙○○
訴訟代理人  李殷財律師
被      告  己○○
            甲○○
被      告  前鋒建設有限公司
法定代理人  丁○○
訴訴代理人  吳慶隆律師
被      告  丙○○
            戊○○原名賴靜萱.
上列當事人間損害賠償事件，原告提起刑事附帶民事訴訟，經本
院刑事庭裁定移送前來，本院於民國98年7 月28日言詞辯論終結
，判決如下：
    主      文
被告己○○應給付原告新台幣參佰萬元，及自民國九十七年四月
十七日起至清償日止，按年息百分之五計算之利息。
被告己○○、甲○○應連帶給付原告新台幣壹仟萬元，及自民國
九十七年四月十七日起至清償日止，按年息百分之五計算之利息
。
被告己○○、甲○○、丙○○、戊○○應連帶給付原告新台幣伍
佰肆拾萬元，及自民國九十七年四月十七日起至清償日止，按年
息百分之五計算之利息。
原告其餘之訴駁回。
訴訟費用由被告己○○單獨負擔百分之十六，被告己○○、甲○○連帶負擔百分之五十四，被告己○○、甲○○、丙○○、戊○○連帶負擔百分之二十九，餘由原告負擔。
本判決第一項於原告以新台幣壹佰萬元為被告己○○供擔保後、
第二項於原告以新台幣參佰參拾參萬肆仟元為被告己○○、甲○○供擔保後、第三項於原告以新台幣壹佰參拾伍萬元為被告己○○、甲○○、丙○○、戊○○供擔保後，各得假執行。
原告其餘假執行之聲請均駁回。
    事實及理由
壹、程序方面：
一、本件被告己○○、戊○○，未於言詞辯論期日到場，核無民
    事訴訟法第386 條各款所列情形，爰依原告之聲請，由其一
    造辯論而為判決。
二、按訴狀送達後，原告不得將原訴變更或追加他訴，但擴張或
    減縮應受判決事項之聲明者，不在此限。民事訴訟法第 255
    條第1項第3款定有明文。查本件原告原起訴主張因被告己○○、甲○○共同施用詐術之侵權行為而受有新台幣（下同）
    1,300 萬元之財產上損失，而被告前鋒建設有限公司（下稱
    前鋒公司）應與前開被告共同負民法第185 條之共同侵權行
    為賠償責任或應就被告甲○○之侵權行為負民法第188條第1
    項前段之僱用人責任及民法第28條之賠償責任，故而聲明第
    1 項請求為被告己○○、甲○○、前鋒公司應連帶給付原告
    1,300 萬元，及自起訴狀繕本送達翌日起至清償日止，按年
    息5%計算之利息；次主張因被告己○○、甲○○、丙○○、
    戊○○共同以擄人勒贖之方式使原告交付480 萬元款項之侵
    權行為，致原告受有480萬元之財產上損失及精神慰撫金100
    萬元等損害，故而聲明第2 項請求為被告己○○、甲○○、
    丙○○、戊○○應連帶給付原告580 萬元，及自起訴狀繕本
    送達翌日起至清償日止，按年息5%計算之利息等語；嗣於本
    院98年2月25日審理時減縮其第2項聲明請求賠償金額（因被
    告甲○○已給付原告20萬元），並求為判令被告己○○、甲○○、丙○○、戊○○應連帶給付原告560 萬元及其法定遲
    延利息，其餘請求則不變（即聲明第1 項請求部分）。依前
    揭說明，尚無不合，應予准許。
貳、實體方面：
一、原告主張：
(一)緣被告己○○於民國94年間結識原告，竟與被告甲○○基於
    共同意圖為自己不法所有之犯意聯絡，先由己○○向原告謊
    稱係國泰蔡家之私生女，被告前鋒公司董事長丁○○係其姑
    丈，前鋒公司實際上係由其經營，向原告邀約投資，原告信
    以為真，乃簽發交付300萬元之支票（渣打銀行帳號0000000
    0000號）予己○○，己○○復於94年11月30日提示兌現，此
    有渣打銀行綜合月結單乙紙為證。嗣被告己○○為騙取更多
    資金，再由當時在被告前鋒公司擔任營造部經理之被告甲○○取得前鋒公司之門禁卡後，於94年12月24日晚間，由己○○帶同原告進入前鋒公司以取信原告。事後己○○與甲○○
    基於共同偽造文書之犯意聯絡，由甲○○在己○○擬具之投
    資契約書上，盜蓋本由其保管之被告前鋒公司大小章（即被
    告前鋒公司章及負責人丁○○印章），並偽簽負責人丁○○
    簽名後交予己○○，己○○再持上開偽造之投資管理契約書
    與原告簽約，遊說原告再追加投資1,000 萬元，復又提出其
    變造之臺灣中小企銀面額1,300 萬元之定期存款單予原告供
    擔保，原告不疑有他，乃在投資管理契約書簽名蓋章，並再
    簽發交付面額1,000萬元之支票，己○○並於95年1月16日提
    示兌現，此有渣打銀行綜合月結單乙紙為證，合計詐得1,30
    0萬元。其後於95年8月22日經原告向被告前鋒公司、臺灣中
    小企銀查證，前鋒公司根本未簽投資契約書，且定存單只有
    1萬3,000元，始悉受騙等情。又本件被告己○○於臺灣高等
    法院刑事案件審理時（97年度上訴第3377號），已坦承其與
    被告甲○○共同施用詐術向原告騙取1,300 萬元之犯行，核
    與原告指訴情節及被告甲○○之供述相符，復有系爭投資管
    理契約書為證，顯見被告己○○確有與被告甲○○共同施用
    詐術向原告騙取1,300 萬元之侵權行為事實。雖被告甲○○
    抗辯就詐騙原告之事不知情云云，然被告己○○在詐騙原告
    之前，已與被告甲○○以相同犯罪手法先詐騙被害人林麗玉
    ，並得手200萬元，被告甲○○並從中分得贓款50 萬元，此
    業據被告己○○供述綦詳，且被告甲○○亦自承有收受這一
    筆50萬元款項，此有被告己○○及被告甲○○於98年1月6日
    在臺灣高等法院審判程序筆錄可稽。衡諸常情，被告甲○○
    怎麼可能不知道第2 份偽造的投資管理契約書也是要拿來騙
    人的？再者，在被告己○○向原告行騙時，被告甲○○不僅
    事先提供前鋒公司之門禁卡，或許這部分被告甲○○還可以
    說是被被告己○○所騙，所以不知情，但是事後被告甲○○
    竟然又蓋用前鋒公司之大小章在投資管理契約書上，被告甲○○並非文盲，投資管理契約書是做什麼的，內容寫的清清
    楚楚，被告甲○○不可能不知道，被告甲○○既然知道前鋒
    公司沒有參與投資，還是把偽造的投資管理契約書交給被告
    己○○，不論被告己○○是拿去向原告行騙也好，或是向任
    何第3 人行騙也好，顯然被告甲○○就此與被告己○○已有
    詐欺之共同犯意聯絡及行為分擔，顯見被告甲○○與被告己○○已共同為侵權行為。此外，被告前鋒公司就保管門禁卡
    及公司大小章部分有過失，應與被告己○○、甲○○共同負
    民法第185 條之共同侵權行為連帶賠償責任，甚而至少應就
    被告甲○○之侵權行為負民法第188條第1項前段之僱用人責
    任及民法第28條之賠償責任等語。
(二)又民法關於侵權行為損害賠償規定，並沒有特別排除法人的
    侵權行為損害賠償責任。從學說上來說目前通說採「法人實
    在說」，而且各國民法亦多明文規定法人之侵權行為能力，
    如我國民法第28條即屬之。從實務上來看最高法院96年度台
    上字第2621、1457、960號、93年度台上字第195 6號等判解
    均認為法人有侵權行為能力。可見被告抗辯「法人沒有侵權
    行為能力」明顯違背「法人實在說」，也違背民法第28條的
    明文規定，其主張顯不足採。又被告甲○○係擔任被告前鋒
    公司之營造部經理，並保管被告前鋒公司之門禁卡及公司大
    小章，該門禁卡及公司大小章分別為進出公司之憑證及公司
    重要之表徵，被告甲○○利用其職務上之機會，將門禁卡交
    由被告己○○，由被告己○○持用門禁卡帶同原告進入被告
    前鋒公司內部參觀後，再以被告甲○○所保管之被告前鋒公
    司之大小章偽造投資管理契約書，使原告誤信上開契約確為
    被告前鋒公司所訂立，是被告前鋒公司保管上開門禁卡、公
    司大小章確有過失。而依最高法院67年台上字第1737號民事
    判例：「民事上之共同侵權行為（狹義的共同侵權行為，即
    加害行為）與刑事上之共同正犯，其構成要件並不完全相同
    ，共同侵權行為人間不以有意思聯絡為必要，數人因過失不
    法侵害他人之權利，苟各行為人之過失行為，均為其所生損
    害共同原因，即所謂行為關連共同，亦足成立共同侵權行為
    ，依民法第185條第1項前段之規定，各過失行為人對於被害
    人應負全部損害之連帶賠償責任。」及民法第185條第1項之
    法律規定暨上述最高法院判解，被告前鋒公司雖為法人，應
    有侵權行為能力自應與被告己○○、甲○○連帶負損害賠償
    責任。況實務上均從寬認定受僱人執行職務的範圍以擴大被
    害人求償機會的傾向（參見學者王澤鑑所整理之實務見解及
    學者林更盛所整理之實務見解），而依王澤鑑先生之整理目
    前最高法院對受僱人執行職務的認定原則上有三說：「客觀
    說」、「行為外觀理論」、「內在關聯理論」，目前被引為
    判例的是最高法院42年度台上字第1224號判例所揭示的「客
    觀說」，既係判例，即應優先適用。而依「客觀說」：被告
    甲○○是前鋒公司的營造部經理，使用前鋒公司的門禁卡帶
    同投資人進入公司參觀，並蓋用前鋒公司的大小章簽訂投資
    管理契約書，從客觀上來看，足認與其執行職務有關；如採
    「行為外觀理論」：被告甲○○使用公司的門禁卡，蓋用公
    司大小章簽訂投資管理契約書的「行為外觀」具有執行職務
    之形式，在客觀上足以認定其為執行職務者；或採「內在關
    聯理論」：被告甲○○持用前鋒公司門禁卡，並蓋用公司大
    小章簽訂投資管理契約書，與前鋒公司所委辦的職務具有通
    常合理關聯的行為，對此前鋒公司應可預見，事先防範，儘
    量不讓受僱人有機會取得公司門禁卡，擅自進入公司，也應
    保管好公司大小章，不應讓受僱人甲○○有機會使用公司的
    大小章。則不論採取上開三說，被告甲○○都是在執行職務
    ，因此被告前鋒公司仍應依民法第188 條連帶負損害賠償責
    任。另外，從民法第188 條的立法意旨來看，不論從僱用人
    ，使用他人，享受其利者，應承擔其害的損益同歸原則來看
    ，或者是從危險源的控制（誰有機會去選任、監督受僱人）
    來看，或者是從風險的分散（誰有機會透過產品的售價、保
    險來分散風險）來看，被告前鋒公司為財力雄厚的公司，遠
    比身為私人的原告更應該承擔這樣的風險。故原告請求被告
    前鋒公司應就被告甲○○之侵權行為負民法第188條第1項前
    段之僱用人責任應有理由。退步言之，被告甲○○已經承認
    是前鋒公司的營造部經理，顯然是公司法第8條第2項的經理
    人，是有代表權之人，而且在執行職務的範圍內，亦為公司
    的負責人。前鋒公司也沒有限制被告甲○○不能代表公司簽
    約，而且從被告甲○○及被告己○○在貴院及臺灣高等法院
    審理時所說的內容，都可以證明被告甲○○是有權代表前鋒
    公司簽約的。縱使認為前鋒公司有限制被告甲○○未經同意
    ，不得擅自代表公司簽約，但是依民法第557條、公司法第
    36 條之規定，這樣的限制是不能對抗善意第3人，這樣的目
    的是要保障交易安全，原告對於被告甲○○自己以前鋒公司
    門禁卡帶同原告進入前鋒公司，並自己蓋用前鋒公司大小章
    ，完全不知情，顯然是善意第3 人，為保障交易安全，被告
    前鋒公司自不得以其對被告甲○○的限制來對抗善意之原告
    。被告甲○○既係前鋒公司之經理人，依公司法第8條第2項
    之規定，在執行職務範圍內，亦為公司負責人，而依民法第
    28條之規定：「法人對於董事或其他有代表權之人，因執行
    職務所加於他人之損害，與該行為人連帶負賠償之責任。」
    被告甲○○在執行職務時，藉職務上之機會，詐騙原告，被
    告前鋒公司自應依民法第28條之規定，連帶負賠償責任。如
    上所述，被告己○○與被告甲○○共同以詐欺之方式，故意
    不法侵害原告之財產權，造成原告誤信而投資1,300 萬元，
    致原告受有損害，而被告前鋒公司亦應負連帶賠償責任，為
    此，依民法第184條第1項前段、第185條、第188條第1項及
    第28條等規定，請求被告己○○、被告甲○○、被告前鋒公
    司應連帶負損害賠償責任等語。
(三)嗣後，被告己○○與甲○○、丙○○、戊○○基於共同意圖
    為自己不法所有，策劃以勒索擄人方式向原告勒索財物，於
    95年6 月間先由己○○向原告佯稱共赴前鋒公司察看財務報
    表並瞭解相關投資情形為由，要約原告於95年7 月18日至宜
    蘭，原告不疑有他，於該日下午2 時許，駕車至頭城交流道
    出口與己○○會面，甲○○則佯裝司機，並帶同原告先至甲○○覓妥之宜蘭縣礁溪鄉○○路296 號之帝王大飯店包廂內
    飲酒，先以不明藥物迷昏原告，2 人再將原告帶至宜蘭縣宜
    蘭市○○路○段259號福岡商務汽車旅館（下稱福岡汽車旅館
    ）。隔日凌晨某時，己○○再邀同被告戊○○，趁原告昏迷
    之際，以膠布綑綁原告雙手、雙腳，再以膠布貼住原告雙眼
    ，戊○○先行離去。於同日下午2 時許丙○○、戊○○一同
    至福岡汽車旅館與己○○、甲○○會合，共同將原告帶至宜
    蘭縣五結鄉○○路○段1號之愛琴海花園汽車旅館（下稱愛琴
    海汽車旅館），戊○○即先行離去。丙○○另基於傷害之犯
    意，而徒手毆打原告，致原告受有4 肢多處挫傷、臉部挫傷
    之傷害。嗣後甲○○留在該處看管原告，己○○、丙○○則
    外出另覓適當地點，至同日下午6、7時許，己○○、甲○○
    、丙○○再將原告帶回己○○、丙○○當時之租屋處即宜蘭
    縣宜蘭市○○路校舍巷46之7號3樓拘禁，並仍以膠布綑綁原
    告雙眼及手、腳。甲○○、丙○○即出言以原告之生命為要
    脅，要求原告先以電話指示其在富邦期貨之營業員將400 餘
    萬元資金轉帳至其渣打銀行台北分行帳戶（帳號0000000000
    0號），經確認該帳戶餘額計有480餘萬元後，再以電話指示
    銀行職員將其中480萬元轉入其在同銀行之帳號00000000000
    號支票帳戶內，嗣於95年7月20日，原告即受迫簽發面額480
    萬元、受款人欄空白之即期支票交付己○○，繼仍由甲○○
    在該處看管原告，己○○、丙○○則於是日持該支票，共同
    至台北市○○○路168號渣打銀行台北分行提示兌領480萬元
    得逞。於95年7月21日上午某時，又脅迫原告簽發面額3,000
    萬元之支票及承認積欠己○○3,000 萬元之借據，原告迫於
    自身安全受威脅遂又簽發支票交執，並在該借據上簽名、按
    捺指印。於同日即由己○○、甲○○駕車載同原告、丙○○
    駕駛另車載同戊○○，共同將原告載至台南縣仁德交流道釋
    放等情。則被告己○○、甲○○、丙○○、戊○○共同為擄
    人勒贖後，原告乃支付480萬元之贖金，因被告等4人上開故
    意不法侵害原告身體、健康、自由及財產權，致原告受有48
    0 萬元之財產損失，而渠等所犯擄人勒贖刑事責任部分，業
    經鈞院及臺灣高等法院均判決而為有罪之認定，此有上開判
    決書附卷可參。故被告己○○、甲○○、丙○○、戊○○確
    有以共同擄人勒贖之不法方式，使原告交付480 萬元款項之
    共同侵權行為事實。是原告請求被告等4 人連帶給付上述財
    產損失及精神慰撫金等損害，應有理由。為此，依侵權行為
    之法律關係，請求上述被告等人應負連帶賠償責任等語。
(四)並聲明：(1)被告己○○、甲○○、前鋒公司應連帶給付原告
    1,300 萬元，及自起訴狀繕本送達翌日起至清償日止，按年
    息5%計算之利息；(2)被告己○○、甲○○、丙○○、戊○○
    應連帶給付原告560 萬元，及自起訴狀繕本送達翌日起至清
    償日止，按年息5%計算之利息；(3)願供擔保請准宣告假執行
    。
二、被告方面：
(一)己○○部分：未於言詞辯論期日到場，亦未提出準備書狀作
    何聲明或陳述。
(二)甲○○部分：伊對原告請求金額有意見，對於刑事認定的犯
    罪事實，以2 審為基準就詐欺部分有意見，伊沒有詐欺的意
    思，就擄人勒贖沒有意見。另擄人勒贖部分總共取款480 萬
    元沒有意見，但是在整個過程伊都沒有分到任何錢，關於精
    神損害100 萬元部分對方同意伊的部分只要負擔20萬元。又
    當時伊在前鋒公司擔任營造部經理，投資管理契約書上的印
    章是否為公司大小章伊不清楚，該印章是伊跟公司的會計或
    事務小姐拿的，因為該小姐有時候會用到公司的印章，所以
    印章都由他保管，當時伊也在承辦建管業務（申請使用執照
    ），所以有時也需要用到公司的章，因此伊去向小姐拿他也
    不會覺得奇怪。再者，當初製作投資管理契約書的本意並不
    是用於詐欺，己○○說他任職的寶來證券要投資，所以才請
    伊擬定1 份投資管理契約書，交付的時候並沒有記載任何標
    的物及金額，己○○說他們公司希望投資管理契約書確實會
    在前鋒公司投資，所以才加蓋公司大小章等語，資為抗辯。
    並聲明：原告之訴駁回。
(三)前鋒公司部分：依民法第188 條所定僱用人之連帶賠償責任
    ，以受僱人因執行職務不法侵害他人之權利，始有其適用。
    倘係受僱人個人之犯罪行為而與執行職務無關，即與該條規
    定之要件不合，殊無因受僱人濫用職務或利用職務上之機會
    及與執行職務之時間或處所有密切關係之行為，其外觀在客
    觀上認與執行職務有關，不法侵害他人之權利，遽認僱用人
    應與該受僱人負連帶賠償責任。本件被告甲○○確實並非被
    告前鋒公司之員工，有甲○○勞工保險被保險人投保資料表
    及扣繳憑單可稽，被告甲○○亦自承：從薪資、勞保資料，
    伊應該是受雇於典傳，係因為典傳公司與前鋒公司老闆都是
    鄭鴻明，所以才說是受雇於前鋒公司等語甚明，是以原告依
    民法第188 條規定欲向被告前鋒公司請求損害賠償，已與法
    有違，應認無理由。又被告甲○○並非被告前鋒公司之公司
    印鑑保管人，此為被告甲○○於鈞院所自承，因此，自不可
    能持有被告前鋒公司之印鑑，原告所稱之投資管理契約書所
    用印鑑，並非前鋒公司之印鑑，被告亦否認其真正，自不得
    以原告片面之指訴，或同案被告甲○○於本件所另涉刑事案
    件中，為脫免責任之說詞，即因典傳公司與前鋒公司負責人
    相同而有所誤認，並於未提任何之證據加以佐證之情形下，
    即遽謂甲○○為被告前鋒公司員工，或認被告前鋒公司應負
    連帶賠償責任。另被告甲○○或因與其餘被告之犯罪行為，
    而應對原告負損害賠償責任，惟縱認被告甲○○有於被告前
    鋒公司處理部分事務，然伊於鈞院自承：伊並非前鋒公司印
    鑑保管之人，營造部經理工作內容為負責工務、建造、使用
    執造之申請，簽訂契約並非伊之職務範圍云云，亦即其所為
    之犯罪行為，均非其職務上之行為，亦與職務上之行為無關
    ，且依原告所提出之鈞院96年度訴第276 號刑事判決，亦認
    該所為投資管理契約書為甲○○所偽造，因此依最高法院88
    年度台上字第962號判決及同院92年度台上字第485號判決意
    旨，亦不因甲○○濫用職務或利用職務上之機會及與執行職
    務之時間或處所有密切關係之行為，不法侵害他人之權利，
    即遽認前鋒公司應與甲○○負連帶賠償責任，原告所為主張
    參照前開判解意旨，顯無理由。且查，依原告所述及被告甲○○於所涉刑事案件中之陳述，整個詐騙過程中均係被告己○○與原告接觸，甲○○未曾向原告表示係前鋒公司之經理
    人，或以前鋒公司經理人之身分與原告有所接觸，亦即被告
    甲○○根本未曾以前鋒公司經理人或代理人之身分與原告簽
    署任何之契約，更未表示受前鋒公司之授權邀原告投資，亦
    無任何執行業務之行為，如何能認被告甲○○有執行前鋒公
    司業務之行為？是原告遽以民法第188 條欲對被告前鋒公司
    有所請求，顯屬無稽，不足採信。再者，本件原告既自承所
    有簽約過程中均係與己○○接觸，則原告首應確認者應為己○○是否為前鋒公司員工？或是否有受前鋒公司委託向原告
    邀約投資事宜？然原告對此均避而不談，更未加求證，徒以
    事後被告甲○○有與己○○共同對其擄人勒贖，即倒果為因
    認被告甲○○有利用其職務上之行為而侵害原告之權利云云
    ，更足證原告所為主張顯不足採。甚且，民法第184、185條
    所規定之侵權行為類型，均適用於自然人之侵權行為，被告
    公司並非自然人，並無侵權行為能力，更未對原告有任何之
    侵害行為，依最高法院95年台上字第338 號判決意旨，被告
    前鋒公司自不可能與被告甲○○共同侵害原告，原告遽依民
    法第185 條之規定，主張被告前鋒公司應與甲○○負共同侵
    權行為責任云云，顯於法有違，毫無理由。縱若如原告所稱
    法人應有侵權行為能力，然其要件依民法第28條之規定及最
    高法院96年度台上字第1695號判決意旨，仍應以其「董事」
    或「有代表權之人」之執行職務行為加損害於他人，法人始
    負侵權責任。且原告所援引之最高法院判決，亦係以民法第
    28條之規定為其法人有侵權行為能力之立論基礎，而本件被
    告甲○○根本非被告前鋒公司之員工，而應係典傳公司之員
    工，遑論係前鋒公司之董事或有代表權之人，被告甲○○亦
    自承伊非前鋒公司股東或董事，則如何能以被告甲○○個人
    之違法行為（盜蓋印章或偽造簽名），遽認係被告前鋒公司
    之侵權行為或有民法第28條之規定情事，原告據此所為請求
    ，顯無理由。原告固一再指稱前鋒公司對公司大小章及門禁
    卡之保管有過失云云，然其並未具體說明到底有何過失？所
    為主張已顯不足採，且被告甲○○因係典傳公司營造部門之
    員工，而典傳公司與前鋒公司之上班地點相同，兩家公司的
    負責人相同，但法人格不同，且只要是員工就會有門禁卡，
    此為被告甲○○所自承，因而被告甲○○既為典傳公司之員
    工，而會持有該公司之門禁卡，與前鋒公司之管理又有何疏
    失之有？況被告前鋒公司之印鑑並非被告甲○○所保管，簽
    署投資契約亦非被告甲○○之業務範圍，而系爭投資管理契
    約書上所蓋用之被告前鋒公司之印章，是否確為被告前鋒公
    司之大小章，被告前鋒公司否認之，原告對此並未舉證以實
    其說，縱若該印章為被告公司之大小章，亦係被告甲○○利
    用申請建物使用執照等文件之機會跟公司會計小姐拿印章所
    非法盜蓋，甚至偽造鄭鴻明之簽名，此亦為被告甲○○於鈞
    院所自承，怎能因此認被告前鋒公司對公司大小章之保管有
    疏失？參照前開最高法院之判解意旨，原告所為主張顯不足
    採信。綜上所述，原告所為請求均無理由等語，資為抗辯。
    並聲明：原告之訴及假執行之聲請均駁回；如受不利判決，
    願供擔保請准宣告免為假執行。
(四)丙○○部分：承認原告主張之事實，伊對原告請求（含精神
    慰撫金100萬元）沒有意見。另對於2審認定擄人勒贖的事實
    亦沒有意見，但是伊沒有拿到480萬元，那部分伊沒分得任
    何錢等語，資為抗辯。
(五)戊○○部分未於最後言詞辯論期日到場，惟據其先前到庭之
    陳述意旨略為：2 審擄人勒贖的部分雖然判伊有罪（刑事責
    任部分），但伊不服，伊並沒有參與，理由主張引用伊在刑
    事案件中所為之陳述等語，資為抗辯。並聲明：原告之訴及
    假執行之聲請均駁回。
三、兩造不爭執之事實：
(一)被告己○○於94年間以邀約原告投資為由，使原告簽發交付
    面額300 萬元之支票乙紙（付款人：英商渣打銀行Stand ar
    Chartrerd Bank ，帳號：00000000000號）予己○○，被告
    己○○並於94年11月30日提示兌現。
(二)被告甲○○於94年間利用申請使用執照之機會，向被告前鋒
    公司的會計小姐取得其保管之公司印章（即被告前鋒公司章
    及負責人丁○○印章），偽造擬具投資金額1,300 萬元之投
    資管理契約書，並於該契約書上盜蓋被告前鋒公司之公司章
    及負責人印章，及偽簽「丁○○」簽名後交予被告己○○。
(三)前開投資管理契約書經被告己○○持以向原告簽約，原告並
    因此於契約書簽名用印後，簽發交付面額1,000 萬元之支票
    乙紙（付款人：英商渣打銀行）予己○○，被告己○○並於
    95年1 月16日提示兌現。（己○○另交付變造之臺灣中小企
    銀面額1,300萬元之定期存款單予原告供擔保）
(四)原告於95年7月19日以電話指示其在富邦期貨之營業員將400
    餘萬元資金轉帳至其渣打銀行台北分行帳戶後（帳號000000
    00000號），再以電話指示銀行職員將該帳戶餘額中之480萬
    元轉入其在同銀行之帳號00000000000 號支票帳戶內，嗣於
    95年7月20日，原告即簽發面額480萬元、受款人欄空白之即
    期支票交付被告己○○；被告己○○、丙○○則於是日持該
    支票，共同至台北市○○○路168 號渣打銀行台北分行提示
    兌領480萬元。
四、得心證之理由：
    本件兩造爭執之處乃在於：甲、關於訴之聲明第1項部分：
    （一）被告己○○、甲○○有無原告所主張共同施用詐術向
    原告騙取1,300 萬元款項之侵權行為？（二）如有前開行為
    ，原告主張被告前鋒公司就保管門禁卡及公司大小章部分有
    過失，而應與前開被告共同負民法第185 條之共同侵權行為
    賠償責任，是否有理由？（三）如前開第二項無理由，原告
    主張被告前鋒公司應就被告甲○○侵權行為負民法第188 條
    第1項前段之僱用人責任及民法第28 條之賠償責任，是否有
    理由？；乙、關於訴之聲明第二項部分：（一）被告己○○
    、甲○○、丙○○、戊○○有無原告所主張共同以擄人勒贖
    之方式使原告交付480 萬元款項之侵權行為？（二）如有前
    開行為，原告依侵權行為之法律關係，請求前開被告應連帶
    給付原告480萬元之財產損失，及100萬元之精神慰撫金，是
    否有理由？茲分予審酌如下：
甲、關於訴之聲明第1項部分：
(一)被告己○○、甲○○有無原告所主張共同施用詐術向原告騙
    取1,300萬元款項之侵權行為？
１、查被告己○○於94年間結識原告，即基於詐欺之故意，向原
    告佯稱係訴外人國泰建設公司總經理之私生女，而向原告邀
    約投資，謊稱將資金投資於訴外人國泰建設公司或訴外人遠
    雄建設公司，且每半年結算給付紅利，致使原告陷於錯誤，
    遂簽發交付面額300萬元之支票（付款人英商渣打銀行Stand
    ar Chartered Bank，下稱渣打銀行，帳號00000000000號）
    予被告己○○，被告己○○於94年11月30日提示兌現。己○○為從原告處詐得更多金錢，再追加投資1,000 萬元，又基
    於變造私文書之概括犯意，於不詳時間、地點，先將其合作
    金庫銀行帳號0000000000000 號存摺內存款金額，變造於94
    年12月22日至27日多次匯款紀錄，將存款金額由1,507 元變
    造為1,500,001,507 元，提示予原告，以誇大自身財力；並
    為取得原告信任，除向原告謊稱址設宜蘭縣羅東鎮○○路32
    號之被告前鋒公司，其董事長丁○○係其姑丈，而與當時在
    被告前鋒公司任職之被告甲○○，共同犯意聯絡，於94年12
    月24日晚間某時，由被告甲○○提供被告前鋒公司之門禁卡
    ，被告己○○即帶同原告乙○○進入前鋒公司觀覽以取信原
    告；再由被告甲○○擬具投資金額1,300 萬元之投資管理契
    約書，於該投資管理契約書上盜蓋本由其保管之「前鋒建設
    公司」公司章與公司負責人「丁○○」印章，及偽簽「丁○○」簽名後交予己○○。己○○再基於前開變造私文書之犯
    意，於不詳時間、地點，將其臺灣中小企業銀行定期存款單
    存款金額13,000元變造為1300萬元。己○○再持該偽造之投
    資管理契約書行使交與原告，並交付上開變造之臺灣中小企
    業銀行定期存款單予乙○○供作擔保，致使乙○○陷於錯誤
    後，在上開投資管理契約書簽名蓋章，及簽發交付面額1,00
    0萬元，付款人為渣打銀行支票1紙（己○○即於95年1 月16
    日提示兌現）之事實，業據原告於前開刑事案件中陳稱：於
    94年下半年伊與訴外人林麗玉的女兒尤佩苓是男女朋友關係
    ，尤佩苓與他父母到台北來，伊請她們吃飯，被告己○○是
    陪客，因而認識被告己○○，認識被告己○○時，被告己○○說她爸爸是國泰集團高層，她是她爸爸在外面的私生女，
    而北宜高剛通車的時候，伊對宜蘭房地產有興趣，尤佩苓講
    被告己○○有投資房地產的生意，伊想要給尤佩苓1 個保障
    ，因尤佩苓說他們家有投資被告己○○2 百萬元，所以伊才
    投資3百萬元，被告己○○說3百萬元是要投資在國泰建設或
    遠雄建設，以己○○名義投資，每半年結算1 次分紅，後來
    伊跟尤佩苓的感情有變化，伊要把原來3 百萬元要投資給尤
    佩苓的部分收回來，被告己○○叫伊再追加1,000 萬元後，
    連同先前3 百萬元投資被告前鋒公司，因為投資額變大，所
    以想再求證，因此主動提議去參觀被告前鋒公司，己○○有
    跟伊說過被告前鋒公司的董事長是她的姑丈，參觀被告前鋒
    公司前，己○○有拿前鋒公司的建案許可及存摺存款，裡面
    有數10億元，於94年12月24日參觀前鋒建設公司時，到的時
    候有1 台車在公司外面，有位男子在車內拿前鋒公司的門卡
    ，被告己○○拿前鋒公司的門卡後帶伊去被告前鋒公司參觀
    ，參觀完前鋒公司後3、4天，在士林住處簽立投資管理契約
    書，契約書上前鋒公司的公司章及負責人丁○○的簽名及印
    章於拿來時都已經填好、章也蓋好，己○○並提出在臺灣中
    小企銀1,300 萬元定期存款單作為這份投資的擔保，於簽立
    契約書後伊交付1,000 萬元的支票給己○○等語（詳卷附刑
    事卷一第146頁至150頁97年2月27日審判筆錄 ）。另原告於
    前開刑事案件二審審理時亦以證人身分證稱：第1張300萬投
    資的標的，想給女朋友尤珮苓一個保障；再當時北宜高通車
    ，己○○又帶我參觀前鋒建設，自稱前鋒公司老闆是他親戚
    ，她實際上是前鋒公司幕後主持人，提高我投資的意願，才
    又簽發1,000萬的支票，連之前300 萬元，總共投資1,300萬
    ，都是在我士林的家中簽發的；另與前鋒公司簽立投資管理
    契約書（詳卷附偵查卷第68至71頁），己○○拿來時，契約
    書前鋒公司負責人的大小章、簽名部分都已弄好；又被告己○○為取信我，另開1,300 萬元定存單由我保管，作為投資
    擔保品，後來發現是偽造的，裡面只有1萬3千元，先前她也
    曾出示10幾億存簿給我看，也是偽造的等語綦詳。此外，並
    有原告渣打銀行綜合月結單（詳卷附95年度聲拘字第172 號
    卷第27至32頁）、系爭投資金額1,300 萬元投資管理契約書
    （詳卷附95年度偵字第3866號卷第68至71頁）等文件在卷可
    佐。再依被告己○○提出作為擔保之存款額1,300 萬元之臺
    灣中小企業銀行定期存款單（詳卷附95年度聲拘字第172 號
    卷第25頁），經該行先後以95年8月28日（95）羅東字第000
    201號、96年6月1日（95）羅東字第168號函覆稱被告於該行
    之實際存款金額僅為13,000元等情（詳卷附95年度偵字第38
    66號卷第136、270頁）。參以被告己○○於刑事案件中經扣
    案之0000000000000帳號合作金庫存摺，其存摺紀錄於94 年
    12月22日至27日遭變造多次匯款紀錄，存款金額由1,507 元
    變造為1,500,001,507元，並有合作金庫銀行97年3月21日合
    金宜存字第0970001502號函檢送之帳戶明細資料在卷可佐（
    詳卷附刑事卷二第141、142頁）。再者，被告甲○○於前開
    刑事案件中及本院審理分別證稱：伊於前鋒建設公司擔任營
    造部經理，前鋒公司沒有對外投資，只有給員工內部投資，
    看公司案子，由員工拿多少錢出來投資，己○○說寶來證券
    公司的總經理威爾森，對宜蘭房地產有興趣要投資，伊當時
    跟己○○說前鋒建設公司不對外投資，只有員工對內投資，
    己○○說沒有關係，說借用伊的名義投資，於94年12月24日
    晚間，伊在公司外面車上休息，己○○說帶人來看一下公司
    規模及公司地點，所以伊把門禁卡交給己○○，於95年1 月
    初的時候，投資管理契約書是伊自己參考範例寫的，金額是
    空白，己○○第1 次先拿空白的回去看，之後再跟伊要公司
    大小章，簽名也是同一個時候，當時伊交給己○○是空白的
    ，沒有填寫金額，但是有蓋公司大小章，伊不知道己○○拿
    這份投資管理契約書是要作何用途等語（詳卷附刑事卷三第
    4至6頁97年4月16日審判筆錄，及本件98年4月2 日言詞辯論
    筆錄）。足見被告甲○○關於其交付被告前鋒公司門禁卡予
    被告己○○，以利被告己○○帶人參觀被告前鋒公司，及擬
    定投資金額1,300 萬元之投資管理契約書，於蓋用被告前鋒
    建設公司印章後交予被告己○○等情，確核與原告前開所述
    相符，應堪信為真實。此外，被告己○○經合法通知均未到
    庭，亦未提出書狀作何聲明或陳述，依法應視同自認，且其
    於台灣高等法院97年度上訴字第3377號擄人勒贖等刑事案件
    審理期日最後陳述時，亦就全部犯罪事實為認罪之陳述（詳
    該案判決13頁），故其確有前開先後2次詐騙原告被害300萬
    元、1,000萬元之情事，洵堪認定。
２、至被告甲○○雖辯稱不知被告己○○持該偽造之投資管理契
    約書用途，而否認有共同故意詐騙原告款項之行為，然據被
    告甲○○於前開刑事案件及本件審理分別證述：「（問：依
    你的職務內容，你為何有權限可以擬定投資管理契約書？）
    公司的契約書是我在擬定的，擬定投資管理契約書必須要向
    上級報備才可以。」、「（問：依你所述，倘若看過此份投
    資管理契約書的人之後決定要依契約內容來投資，你要如何
    處理？）投資管理契約書必須我要跟丁○○報備過經同意後
    ，才由董事長親自或委任我與打算投資的人訂立契約才可以
    投資。」、「（依你剛剛所述，你們公司沒有對外投資，只
    有員工才可以投資，為何與上所述不同？）我之前沒有前例
    ，我的意思是跟董事長報備，有我的親友想要投資用我的名
    義去投資。」（詳卷附刑事卷三第5、6頁上開審判筆錄）；
    「（問：簽訂契約是否屬於你的職務範圍？）不算」、「（
    問：擬契約既然不是你的權限為何會草擬那份契約？當初己○○說要帶回去給她們公司看契約內容要如何執行」、「（
    問：為何契約上有蓋你們公司的章？）之前她先帶1 份空白
    契約草稿回去，後來向我表示他們公司希望看到比較正式的
    文件，所以我就在上面蓋章」、「（問：上面蓋的前鋒公司
    的大小章是哪裡來的？）當時我正在申請使用執照向公司的
    印章保管的小姐申請來的」、「（問：既然擬契約、簽契約
    不是你的權限，為何要擬具那份契約書及用印？）因為我們
    公司只接受員工的投資，所以己○○當時跟我講實際上是要
    借用我的名義去投資，由寶來公司來出資」等語（詳本件98
    年4月2日言詞辯論筆錄）在卷，參以該偽造之投資管理契約
    書上投資管理人（即契約乙方）乃為前鋒公司之名義，契約
    書上並蓋用公司印章與負責人印章。則被告甲○○既自陳並
    無代表被告前鋒公司決定他人得否投資公司之權限，竟擅自
    以該公司名義製作空白投資管理契約書後交付被告己○○持
    以行使，則其對於被告己○○持以行使偽造投資管理契約書
    以詐騙他人，依社會常情及經驗法則，實難認其主觀上乃有
    不知，故被告甲○○辯稱不知被告己○○持偽造投資管理契
    約書作何用途云云，尚難資採信。況以被告己○○約原告至
    至前鋒公司參觀時，被告甲○○適在公司外面交付門禁卡與
    被告己○○，由被告己○○帶人入公司內部參觀，復偽造投
    資管理契約書交付被告己○○持以行使詐騙他人，縱被告甲○○不知被告己○○當時所欲詐騙對像之真實身份為何，但
    關於被告己○○使用偽造投資管理契約書詐騙他人之計畫，
    依常情應可知悉，而有犯意之聯絡及行為之參與，是被告甲○○確有參與上述偽造投資管理契約書而詐騙原告1,000 萬
    元之情事，洵堪認定。至原告原已交付之300 萬元部分，則
    係被告己○○前以單獨詐得之財物，非因前開偽造之投資案
    而再次交付，故其財產損失之發生與被告甲○○之其後偽造
    投資管理契約書及交付門禁卡等行為，而構成共同侵權行為
    間，尚無因果關係存在，故原告主張被告甲○○就系爭300
    萬元部分，亦應負共同侵權行為之損害賠償責任云云，尚無
    足採。
(二)如有前開行為，原告主張被告前鋒公司就保管門禁卡及公司
    大小章部分有過失，而應與前開被告共同負民法第185 條之
    共同侵權行為賠償責任，是否有理由？
    按因故意或過失，不法侵害他人之權利者，負損害賠償責任
    。又數人共同不法侵害他人之權利者，連帶負損害賠償責任
    ﹔不能知其中孰為加害人者，亦同。造意人及幫助人，視為
    共同行為人。民法第184 條第1項、同法第185條分別定有明
    文。是民法第184條第1項前段規定，侵權行為以因故意或過
    失不法侵害他人之權利為構成要件，除依同條第2 項有推定
    過失之規定外，其主張行為人應負同條第1 項前段之侵權行
    為責任者，應就「故意或過失」之要件，負舉證責任。查原
    告主張被告前鋒公司就保管門禁卡及公司大小章部分有過失
    ，而應與前開被告共同負民法第185 條之共同侵權行為賠償
    責任，然為被告前鋒公司所否認，則其自應就前開有利於己
    之事實負舉證之責。然查，原告主張應負過失之侵權行為責
    任，無非係以其於前開時、地受騙交付財物，乃因被告己○○希望伊再追加投資1,000 萬元，向原告謊稱被告前鋒公司
    之董事長丁○○係其姑丈，而與當時在被告前鋒公司任職之
    被告甲○○，共同犯意聯絡，於94年12月24日晚間某時，由
    被告甲○○提供被告前鋒公司之門禁卡，被告己○○即帶同
    原告乙○○進入前鋒公司觀覽以取信原告；再由被告甲○○
    擬具投資金額1,300 萬元之投資管理契約書，於該投資管理
    契約書上盜蓋本由其保管之「前鋒公司」公司章與公司負責
    人「丁○○」印章，及偽簽「丁○○」簽名後交予己○○。
    ，致其陷於錯誤後，而在上開投資管理契約書簽名蓋章，及
    簽發交付面額1, 000 萬元之銀行支票1紙等情為其論據。然
    查，被告前鋒公司就系爭保管公司門禁卡及公司大小章部分
    有何過失可言，並聲請傳訊被告甲○○結證：「（問：在前
    鋒公司擔任何種職務？）營造部經理，從開始工作到離職都
    是擔任該職務」、「負責工務及建造、使用執照之申請」、
    「）問：簽契約是否屬於你的職務範圍？）不算」、「（問
    ：有無保管公司的大小章？）沒有」、「（問：你是營造部
    經理，有無依照公司法辦理登記？）沒有」、「（問：是不
    是曾經把公司的門禁卡交給己○○過？）是的，只有1 次」
    、「（問：所謂的門禁卡是否就是感應卡？）是的」、「當
    時已經是下班時間，…我到門口車上等她，身體有點累坐在
    車上休息，己○○來的時候跟我說，她自己帶人去看就可以
    了，所以我就把門禁卡交給她，她帶人進去不到5 分鐘就出
    來，我只看到她帶1男1女進去，沒有正式帶來跟我打招呼，
    出來之後就把門禁卡交還給我」、「（問：你的門禁卡通行
    範圍？）只能進出大廳，所以她們應該進入公司大廳後就出
    來」、「）問：為何契約上有蓋你們公司的章？）之前她先
    帶1 份空白契約草稿回去，後來向我表示他們公司希望看到
    比較正式的文件，所以我就在上面蓋章」、「（問：上面蓋
    的前鋒公司的大小章是哪裡來的？）當時我正在申請使用執
    照向公司的印章保管的小姐申請來的」、「我不知道公司的
    大小章有幾份，但是我申請使用執照建照都是用該印章去申
    請」、「（問：有關於己○○表示任職的寶來證券有意思投
    資前鋒公司建案這件事情，你有無告知過前鋒公司？）沒有
    」、「（問：既然擬契約、簽契約不是你的權限，為何要擬
    具那份契約書及用印？）因為我們公司只接受員工的投資，
    所以己○○當時跟我講實際上是要借用我的名義去投資，由
    寶來公司來出資」、「我們沒有業績，只是用我的名義去投
    資，我可以從投資中獲取利潤」等語在卷（詳本件98年4 月
    2 日言詞辯論筆錄），經核與其於前開案件中所為陳述，及
    刑事案件中經認定之詐欺過程大致相符，應堪信為真實。而
    依社會常情及經驗法則論之，現公司行號為保全管理、員工
    出勤考察等故多於職業場所設有門禁，凡公司員工或相關業
    者（如外包之打掃人員）依其職掌範圍或工作內容，多會發
    給不同管制內容之門禁卡，以為出入之用，而公司大廳乃為
    往來之門戶，其持有人數眾多，且不論職階範圍均會發給，
    而公司於發給後，依其性質除員工離職、停職等原因外，並
    無從命員工繳回以為控管，是持有公司門禁卡者並不當然即
    代表享有公司之授權，此應為一般常人所得知悉，參以原告
    乃以參與投資案為由而邀約參觀被告前鋒公司，依常情其參
    觀時間應在日間且有公司方面派員專門接待為是，不可能如
    本件所示乃在毫無公司代表在場，逕由被告己○○於下班後
    持門禁卡進入被告前鋒公司大廳參觀，即可取信為原告，是
    由上開情事，顯足見原告對於系爭鉅額投資行為之決定參與
    ，尚有嫌草率，尚難因此即認被告前鋒公司於門禁卡之管控
    上有何疏失可言。至系爭投資契約書上蓋用被告公司大小、
    章乙節，依被告甲○○所述其平日並無保管印章，公司另派
    有專人保管，而其因擔任營造部經理，負責建造執照及使用
    執照之申請，當時因伊正在申請使用執照，故向被告公司負
    責印章保管的小姐申請來用，而順便予以盜蓋在系爭投資合
    約書上等語在卷，是以此觀之被告甲○○前開盜用被告前鋒
    公司大、小章之行為，顯屬利用職務上之機會而為之，依其
    情事尚難認被告前鋒公司就該公司大、小章之保管上，亦有
    何疏失可言。從而，本件原告依其所舉之證據，尚難認其主
    張被告前鋒公司就保管門禁卡及公司大小章部分乃構成過失
    之行為，則其主張該公司應與前開被告共同負民法第185 條
    之共同侵權行為賠償責任，並無理由。
(三)原告主張被告前鋒公司應就被告甲○○侵權行為負民法第18
    8條第1項前段之僱用人責任及民法第28條之賠償責任，是否
    有理由？
１、按受僱人因執行職務，不法侵害他人之權利者，由僱用人與
    行為人連帶負損害賠償責任。民法第188條第1項固訂有明文
    。然所謂受僱人，雖不限於僱傭契約所稱之受僱人，凡客觀
    上被他人使用為之服務勞務而受其監督者，均係受僱人。惟
    僱用人應依該條規定負連帶賠償責任者，必以受僱人因執行
    職務不法侵害他人之權利者為限。倘係受僱人個人之犯罪行
    為而與執行職務無關，即與該條規定之要件不合。殊無因受
    僱人濫用職務或利用職務上之機會及與執行職務之時間或處
    所有密切關係之行為，就其外觀在客觀上認與執行職務有關
    ，致不法侵害他人之權利，遽認僱用人應與該受僱人負連帶
    賠償責任。再查，被告甲○○雖任職被告前鋒公司擔任營造
    部經理，然其職掌範圍僅限於工務及建造、使用執照之申請
    之範疇，代表公司簽署契約並非其職務範圍，而原告與被告
    甲○○於本件事故發生前未曾謀面，被告甲○○係透過間接
    之方式，即交付門禁卡予被告己○○，由己○○於下班後持
    該門禁卡攜原告進入被告公司大廳參觀，暨己○○提示蓋有
    被告前鋒公司公司大、小章之投資契約書等取信原告，原告
    因此在未與該公司任何代表人實際接觸之情狀下，即率爾同
    意參與系爭投資案，並再交付1,000 萬元款項予被告己○○
    ，尚難認被告前鋒公司因此即應就被告甲○○利用職務上之
    機會交付門禁卡及盜蓋公司大、小章之詐欺取材侵權行為，
    即負僱用人之侵權行為損害賠償責任，故原告此部分主張尚
    屬無據。
２、次按，法人對於其董事或其他有代表權之人因執行職務所加
    於他人之損害，與該行為人連帶負賠償之責任。民法第28條
    固定有明文。然前開條文所加於法人之連帶賠償責任，以該
    法人之董事或其職員，因執行職務所加於他人之損害者為限
    ，若法人之董事及職員因個人之犯罪行為而害及他人之權利
    者，即與該條規定之責任要件不符，該他人殊無據以請求連
    帶賠償之餘地（最高法院著有48年台上字第1501號判例意旨
    可參）。查本件原告另主張被告甲○○為被告前鋒公司之營
    造部經理，應依民法第28條規定，被告前鋒公司就其所為亦
    應負連帶賠償責任云云。然查被告甲○○雖稱為被告前鋒公
    司之營造部經理，然其於系爭詐欺侵權行為過程，並未表明
    上開身份而與原告直接接洽，亦未於系爭投資契約書上表明
    代表（代理）之意旨，且其並非依公司法規定所委任之經理
    人，職掌範圍亦僅限於工務及建造、使用執照之申請等，並
    不包含簽定契約在內，故其並非被告前鋒公司公司之董事或
    其他有代表權之人，前開行為僅能認係其個人之犯罪行為，
    尚難認有民法第28條之適用，故原告此部分之主張，亦屬無
    據，而無足採。
乙、關於訴之聲明第2項部分：
(一)被告己○○、甲○○、丙○○、戊○○，有無原告所主張共
    同以擄人勒贖之方式使原告交付480萬元款項之侵權行為？
１、查被告己○○與被告甲○○基於意圖勒贖而擄人之犯意聯絡
    ，由被告己○○向原告佯稱共赴被告前鋒建設公司察看財務
    報表並瞭解相關投資情形與介紹宜蘭縣政府房地產相關官員
    為理由，而要約原告於95年7月18日前來宜蘭，原告不疑有
    他，於該日下午2 時許，駕車至國道五號高速公路頭城交流
    道出口與被告己○○會面，被告甲○○則佯裝係被告己○○
    之司機，被告己○○再謊稱被告前鋒建設公司會計師、代書
    等人暫無暇前來，故先至被告甲○○尋妥之宜蘭縣礁溪鄉○○路296 號之帝王大飯店包廂內飲酒，席間被告己○○、甲○○不斷向原告勸酒至其酒醉，被告己○○、甲○○2 人再
    將原告帶至宜蘭縣宜蘭市○○路○段259號福岡商務汽車旅館
    投宿。於當日晚間某時，被告己○○、甲○○駕車前往宜蘭
    市便利商店購買物品，在宜蘭市○○路與中山路口適為被告
    己○○男友即被告丙○○看見，被告丙○○誤會被告己○○
    與甲○○間有曖昧關係，憤而毆打被告甲○○，己○○因而
    聯絡被告戊○○於同年月18日23時43分許，將被告甲○○送
    國立陽明大學附設醫院就診。被告甲○○與戊○○於同年月
    19日凌晨1 時許，離開醫院至福岡旅館時，被告己○○即告
    知被告戊○○，與被告甲○○共同意圖勒贖原告之計劃，被
    告戊○○同意參加，而共同基於意圖勒贖而擄人之犯意聯絡
    ，於當日凌晨某時，由被告己○○、甲○○、戊○○3 人趁
    原告酒醉不醒之際，以膠布綑綁原告雙手、雙腳，再以膠布
    貼住原告雙眼，戊○○旋先行離去。被告己○○再與被告丙○○聯絡說明上開與被告甲○○、戊○○共同意圖勒贖原告
    之計劃，被告丙○○亦同意參加，而共同基於意圖勒贖而擄
    人之犯意聯絡，於同日下午2 時許，被告丙○○、戊○○一
    同至福岡商務汽車旅館與被告己○○、甲○○會合，共同將
    原告帶至宜蘭縣五結鄉○○村○○路○段1號之愛琴海花園汽
    車旅館，被告戊○○即先行離去。被告丙○○另基於傷害之
    犯意，而徒手毆打原告，致原告受有四肢多處挫傷、臉部挫
    傷之傷害。稍後，被告甲○○留在該處看管原告，被告己○○、丙○○外出另覓適當地點，嗣至同日下午6、7時許，被
    告己○○、甲○○、丙○○再將原告帶回被告己○○、丙○○當時之租屋處即宜蘭縣宜蘭市○○路校舍巷46之7號3樓拘
    禁，並仍以膠布綑綁原告雙眼及手、腳。被告甲○○、丙○○2 人即以原告之生命為要脅，要求乙○○先以電話指示其
    在富邦期貨之營業員將4 百餘萬元資金轉帳至其渣打銀行臺
    北分行帳戶（帳號00000000000 號），經確認該帳戶餘額計
    有480餘萬元後，再電話指示銀行職員將其中480萬元轉入其
    在同銀行之上開渣打銀行帳號00000000000 號支票帳戶內，
    嗣於95年7月20日，原告即受迫簽發面額480萬元、受款人欄
    空白之即期支票交付被告甲○○；繼仍由被告甲○○在該處
    看管原告，被告己○○、丙○○則於是日持該支票，共同至
    臺北市○○○路168號渣打銀行臺北分行提示兌領480萬元得
    逞。於95年7月21日上午某時，又脅迫命原告簽發面額3,000
    萬元之支票及承認積欠己○○3,000 萬元之借據，原告迫於
    自身安全受威脅遂又簽發支票交執，並在該借據上簽名、按
    捺指印。於同日即由被告己○○開車載被告甲○○及原告，
    被告戊○○開車搭載丙○○，共同將原告載至臺南縣仁德交
    流道釋放等事實，乃為被告甲○○、丙○○所不爭執（詳卷
    宗第129、154頁），並有本院96年度訴字第276 號強盜等刑
    事卷宗（含偵查卷，詳外卷宗影本）、台灣高等法院97年度
    上訴字第3377號擄人勒贖等刑事判決（詳卷宗第164至180頁
    ）等件在卷可按，另被告己○○經合法通知均未到庭，亦未
    提出書狀作何聲明或陳述，依法應視同自認，且其於台灣高
    等法院97年度上訴字第3377號擄人勒贖等刑事案件審理期日
    最後陳述時，亦就全部犯罪事實為認罪之陳述（詳該案判決
    13頁），自堪信為真實。
２、至被告戊○○（原名賴靜萱）雖辯稱：刑事2 審擄人勒贖的
    部分雖然判伊有罪，但伊不服，伊並沒有參與，並引用伊在
    刑事案件中所為之陳述云云。惟查，原告雖於刑事案件中陳
    述在福岡商務汽車旅館內目睹1 名頭戴面紗之女子，但不能
    確定該名女子之身分等語（參見刑事卷一第153頁97年2月27
    日審判筆錄），另被告己○○於刑事案件中亦均否認被告戊○○有參與云云（參見刑事卷三第28、29頁97年4 月16日審
    判筆錄）。但據被告甲○○於該案偵查及1 審刑事案件審理
    中，均結證稱於95年7 月19日凌晨在福岡汽車旅館目睹被告
    戊○○以膠帶綑綁原告，再被告戊○○於95年7 月19日下午
    與被告丙○○共同至福岡商務汽車旅館，將原告帶至愛琴海
    花園汽車旅館，並於95年7月21 日隨同將原告帶至臺南縣仁
    德交流道等情（參見卷附95年度偵字第3866號卷第188至190
    頁95年10月25日偵訊筆錄、刑事卷三第7頁至10頁97年4月16
    日審判筆錄），原告自帝王大飯店帶至福岡商務汽車旅館之
    中，被告戊○○雖未出現，但於被告甲○○與被告丙○○於
    95年7 月18日晚間發生衝突，被告己○○通知被告戊○○前
    來帶被告甲○○就醫後，於95年7 月19日凌晨被告甲○○目
    睹被告戊○○以膠帶綑綁原告，應可認定此時被告己○○始
    告知被告戊○○前開計畫，被告戊○○亦決意加入參與等情
    。而被告戊○○自承於95年7 月19日中午送便當至福岡汽車
    旅館，及於同日下午送便當至東港路住處等語，此部分亦據
    被告丙○○於該案刑事案件審理中證稱在東港路住處期間中
    被告戊○○曾送便當至該處等語（參見刑事卷三第33頁97年
    4 月16日審判筆錄），被告己○○、甲○○、丙○○均為健
    全之成年人，其生活飲食無庸他人照顧，但卻由被告戊○○
    提供飲食觀之，足見被告戊○○雖未負責看守原告之工作，
    但係擔任網羅飲食之任務。至證人游弘麟即戊○○之夫雖於
    前開刑事案件2 審審理時證稱：當時到醫院與戊○○會合，
    在95年7月19日凌晨1點多即與戊○○回家，當晚與戊○○有
    發生性行為云云；惟查，證人游弘麟係戊○○之夫，而戊○○經警詢、偵查訴追、一審審理判刑之後，到前開刑事案件
    2 審準備程序結束，被告及其辯護人均未聲請傳訊，於本院
    準備程序結束才出來當證人，證稱戊○○未參與本案，當天
    晚上與其發生性行為，其所為證述不符常情，不足以作為對
    戊○○有利的證明。是綜合被告戊○○有參與綁被害人的手
    ，從福岡到愛琴海時，參與駕車，參與送便當，把被害人送
    到台南的過程中戊○○都有參與，則其辯稱並未參與云云，
    尚無足採，堪信其確有參與前述擄人勒贖之共同侵權行為。
(二)原告依侵權行為之法律關係，請求前開被告應連帶給付原告
    480萬元之財產損失，及100萬元之精神慰撫金，是否有理由
    ？
１、按因故意或過失不法侵害他人之權利者，負損害賠償責任。
    故意以背於善良風俗之方法，加損害於他人者亦同。數人共
    同不法侵害他人之權利者，連帶負損害賠償責任。不能知其
    中孰為加害人者，亦同。造意人及幫助人，視為共同行為人
    。民法第184 條第1項、第185條分別定有明文。次按，連帶
    債務之債權人，得對於債務人中之一人或數人或其全體，同
    時或先後請求全部或一部之給付。同法第273條第1項亦有明
    文。則被告己○○、甲○○、丙○○、戊○○既為前開擄人
    勒贖行為之共同行為人之一，並造成原告受有480 萬元之財
    產損失，則其主張依侵權行為之法律關係，請求被告應連帶
    給付480 萬元及法定遲延利息，洵屬有據。被告甲○○、丙○○尚難以渠等僅分得部分款項等詞執以對抗原告。
２、次按，不法侵害他人之身體、健康、名譽、自由、信用、隱
    私、貞操，或不法侵害其他人格法益而情節重大者，被害人
    雖非財產上之損害，亦得請求賠償相當之金額。民法第195
    條第1 項定有明文。查原告主張被告等4 人以擄人勒贖之犯
    罪手段嚴重侵害原告之身體、健康及自由法益，原告遭擄人
    勒贖期間，只要醒著幾乎無時無刻都會想到生離死別，擔心
    會與父母妻兒永別，身體及心理均遭受重大折磨，原告在遭
    擄期間簡直是渡日如年，生不如死，原告被釋放後迄今，仍
    無法忘記案發時內心所經歷的煎熬，對人性的恐懼及害怕，
    永難回復，甚至連出庭應訊或獨自開車時，仍要戒慎恐懼，
    一直要確認到確實無人跟蹤後，才可稍安，被告4 人對原告
    已造成永生難以磨滅之傷害，精神上痛苦不堪，揆諸本件前
    述擄人勒贖之過程，足認其精神上確受有極大之痛苦，是原
    告請求被告給付非財產上損害，核屬有據。又原告為57年1
    月出生，於事故發生時年約38歲多，大學畢業，資力尚豐；
    被告己○○為69年3 月生，於事故發生時年約26歲多，二專
    畢業、被告甲○○為56年7月4日生，於事故發生時年約39歲
    ，專科畢業，從事工程師工作、被告丙○○為68年10月生，
    ，於事故發生時年近27歲，國中畢業，從事水泥工工作、被
    告戊○○為73年11月生，於事故發生時年約22歲。從而，本
    院審酌兩造年齡、身分、地位、經濟狀況、本件侵權行為過
    程之發生過程、對原告身心所受傷害及被告事後態度等一切
    情狀，認原告請求慰撫金100萬元稍嫌過高，應以80 萬元為
    允當。至被告甲○○雖辯稱關於精神損害100 萬元部分，對
    方同意伊的部分只要負擔20萬元云云。然依卷附和解書所示
    （詳卷宗第183 頁），前開款項僅作為其損害賠償總額之一
    部，原告並未拋棄其餘請求權，故被告甲○○此部分抗辯，
    尚難解其損害賠償之責任，而無足採。
３、承上，本件原告所受損害之總額，經加計前述財產損失480
    萬元、精神慰撫金80萬元後，合計為560萬元，扣除被告甲○○業已清償之20萬元後，乃為540萬元。
五、綜上所述，原告依侵權行為之法律關係，就前述詐欺取財部
    分，請求被告己○○應給付原告300萬元、及被告己○○與
    甲○○應連帶給付原告1,000 萬元；另就前述擄人勒贖部分
    ，請求被告己○○、甲○○、丙○○、戊○○，應連帶給付
    原告540萬元，暨均自起訴狀繕本送達被告翌日即97年4月17
    日起至清償日止，按年息5 ％計算之利息，為有理由，應予
    准許。至其逾前開範圍及對被告前鋒公司所為之請求，則屬
    無據，應予駁回。
參、假執行之宣告：原告陳明願供擔保聲請准宣告假行，就其勝
    訴部分，核無不合，爰酌定相當之擔保金額准許之；至原告
    敗訴部分，其假執行之聲請則因訴之駁回，已失所附麗，應
    併予駁回。
肆、本件事證已臻明確，兩造其餘攻擊、防禦方法及舉證，經核
    與判決結果無影響，爰不逐一論列。
伍、訴訟費用負擔之依據：民事訴訟法第79條、第85條第2項。
中    華    民    國    98    年    8     月    17    日
                  臺灣宜蘭地方法院民事庭
                      法  官  林翠華
正本係照原本作成
如對本判決上訴，須於判決送達後20日內向本院提出上訴狀（須
附繕本）。
中    華    民    國    98    年    8     月    18    日
                      書記官  林秀麗


司法院資訊處製作；財團法人民間司法改革基金會備份。
